【裁判字號】    92,訴,2014
【裁判日期】    921126
【裁判案由】    偽造有價證券
【裁判全文】
臺灣板橋地方法院刑事判決                        九十二年度訴字第二一四號
    公  訴  人  臺灣板橋地方法院檢察署檢察官
    被      告  乙○○
右列被告因偽造有價證券案件，經檢察官提起公訴（九十二年度偵字第二五○三號）
，本院判決如左：
    主  文
乙○○行使偽造之有價證券，處有期徒刑壹年陸月。偽造之「慶週年」吉時樂公益彩
券參拾柒張均沒收。
    事  實
一、乙○○於民國九十一年十二月二十七日，在位於臺北縣永和市之頂溪捷運站，明
    知某年籍不詳成年男子在該處所兜售之臺北銀行「慶週年」吉時樂公益彩券，均
    係將原已刮除其上銀色塗膜未中獎而已無價值之真正公益彩券，重新塗上銀漆再
    加上刮膜，使其外觀成為未經刮除塗膜而得依臺北銀行規定之方式對獎及買賣之
    偽造彩券，竟仍意圖供行使之用，而購入數量不詳之上開偽造公益彩券，以此方
    式收集之。其後於九十二年一月十二日十二時許，至臺北縣中和市○○路六十巷
    口，向在該處販售彩券之甲○○購買彩券「慶週年」吉時樂公益彩券並在現場刮
    除塗膜而對獎，佯稱因所帶現金不足新臺幣（下同）九百元支付其已刮除塗膜而
    對獎之公益彩券，趁甲○○倉促未加注意辨識之際，交付前開偽造之公益彩券九
    張以抵付價款而行使之，於離去後甲○○始發覺該等公益彩券係屬偽造。嗣於同
    年一月十六日十一時許，為甲○○在上址發現乙○○，乃立即報警而查獲，並自
    其手提袋內扣得偽造之「慶週年」吉時樂公益彩券二十八張。
二、案經甲○○訴由臺北縣政府警察局中和分局報告臺灣板橋地方法院檢察署檢察官
    偵查起訴。
    理  由
一、訊之被告乙○○對於右揭時地購入偽造之「慶週年」吉時樂公益彩券及用以向告
    訴人甲○○抵償購買彩券之價款等情事，固坦認不諱，惟矢口否認有何犯行，辯
    以購得該等公益彩券之時並不知係偽造，伊係購得整本的公益彩券後，依友人所
    述能提高中獎率之對獎方式，刮除其中部分彩券塗膜而為對獎，其餘未對獎之公
    益彩券則保留，嗣因向甲○○購買彩券時所帶現金不足支付價款，乃以先前未對
    獎之九張公益彩券抵償之，而告訴人提出之公益彩券亦無法確定是否確為伊先前
    所交付之彩券云云。經查：
  (一)被告乙○○於九十一年十二月二十七日，在位於臺北縣永和市之頂溪捷運站，向
    某年籍不詳成年男子購得數量不詳之臺北銀行「慶週年」吉時樂公益彩券，嗣於
    九十二年一月十二日十二時許，至臺北縣中和市○○路六十巷口，向在該處販售
    彩券之告訴人甲○○購買彩券「慶週年」吉時樂公益彩券並在現場刮除塗膜而對
    獎，之後即以所帶現金不足九百元支付其已對獎之公益彩券為由，而以前開在頂
    溪運站購得之公益彩券九張抵付價款等情，業據被告自承不諱在卷，核與告訴人
    之指述大抵合致，復有自被告手提袋扣得之「慶週年」吉時樂公益彩券二十八張
    及告訴人提出由被告抵償交付之同種彩券四張等可資佐證。又扣案「慶週年」吉
    時樂公益彩券二十八張及告訴人提出由被告抵償交付之同種彩券四張，均係將原
    已刮除其上銀色塗膜而未中獎之由臺北銀行所發行之真正彩券，再重新塗上銀漆
    並加上刮膜，使其外觀成為未經刮除塗膜之偽造彩券，此經證人即臺北銀行人員
    黃重銘於警詢及偵查中證述明確，並有臺灣板橋地方法院檢察署公務電話紀錄乙
    紙附卷可稽。
  (二)被告雖以前開情詞置辯，惟扣案二十八張公益彩券及告訴人提出之同種彩券四張
    ，其上之刮膜製作技術不佳，圖案均粗糙模糊，部分文字亦因此而無法辨識，且
    該三十二張彩券刮膜上圖案、文字模糊不清之情形亦完全一致，此經本院勘驗明
    確，足認告訴人所提出之偽造彩券四張確為被告所交付無訛。又經本院依權向臺
    北銀行調取同種彩券樣張乙紙比對結果，該樣張刮膜上圖樣、文字均清晰可辨，
    與扣案及告訴人提出之偽造彩券迥然有異；而上開偽造彩券刮膜製作粗糙，甚至
    有部分文字無法辨識，任何人一望即知顯非臺北銀行所為，而係由無製作權人所
    偽造，被告自亦難以諉為不知。是以被告所辯不知購得之彩券係屬偽造云云，應
    屬事後圖卸之詞，無足採信，而堪認定被告係明知為偽造彩券，仍意圖供行使之
    用而購入，嗣並趁告訴人倉促間未加注意辨識之際持交抵付價款而行使之。是以
    本件事證明確，被告犯行堪予認定。
二、按臺北銀行發行之吉時樂公益彩券，其對獎方式係由持券者刮除其上之塗膜後，
    以塗膜下方所顯示之內容決定是否中獎，在未刮除塗膜前亦得由持券之人依定價
    或另行約定之價格轉售，是以未刮除塗膜之吉時樂公益彩券，依其內容足以表徵
    持券人具有轉售及以刮除塗膜之方式而對獎之權利，此項權利並具有財產價值，
    且行使（如對獎、買賣等）此項權利之時亦以該彩券之占有為必要，核屬刑法所
    定之有價證券。查本件被告購入及行使之偽造吉時樂公益彩券，均係將原已刮除
    其上銀色塗膜未中獎而已無價值之真正公益彩券，重新塗上銀漆再加上刮膜，使
    其外觀成為未經刮除塗膜之形式，已如前述，雖已刮除未中獎之公益彩券因已不
    具表彰任何財產上權利之性質，而失其有價證券之屬性，然經無製作權人重新塗
    上銀漆再加上刮膜後，其外觀即成為未經刮除塗膜之公益彩券，而創設原已不存
    在之權利，形式上即得以買賣或對獎，自屬偽造之有價證券。核被告所為，係犯
    刑法第二百零一條第二項之行使偽造有價證券罪。其意圖供行使之用而購入收集
    上開偽造公益彩券之行為，係行使偽造有價證券之階段行為，應為行使偽造有價
    證券所吸收而不另論罪。爰審酌被告素行、行為之手段、造成社會交易秩序之危
    害及告訴人所受之損害，與其犯罪後之態度等一切情狀，量處如主文所示刑，以
    示儆懲。扣案自被告手提袋起獲之「慶週年」吉時樂公益彩券二十八張及告訴人
    提出由被告抵償交付之同種偽造公益彩券四張等，係偽造之有價證卷，而被告所
    持交告訴人抵付之另五紙偽造公益彩券雖未扣案，然並無事證可認已然滅失，是
    均應依刑法第二百零五條之規定併為沒收。至於卷附由案外人丁○○提出之偽造
    「慶週年」吉時樂公益彩券乙張，雖亦屬偽造之有價證券，然丁○○指訴被告行
    使該偽造公益彩券部分，業由檢察官以罪嫌不足而於本件起訴書中敘明不另為不
    起訴處分，本院亦未認定被告就該部分有罪而為起訴效力所及，是以該紙偽造公
    益彩券即與本件被告論罪科刑部分無涉，依從刑從屬於主刑之原則，自無從本件
    被告刑之宣告項下併為沒收之諭知，附此敘明。
據上論斷，應依刑事訴訟法第二百九十九條第一項前段、刑法第二百零一條第二項、
第二百零五條、罰金罰鍰提高標準條例第一條前段，判決如主文。
本案經檢察官丙○○到庭執行職務。
中      華      民      國      九十二      年    十一  月    二十六    日
                                  臺灣板橋地方法院刑事第五庭
                                      審判長法  官  古  秋  菊
                                            法  官  崔  玲  琦
                                            法  官  楊  博  欽
右正本證明與原本無異。
如不服本判決，應於判決送達後十日內，向本院提出上訴狀。
                                            書記官  曾  美  滋
中      華      民      國      九十二      年    十一  月    二十六    日
附錄本案論罪科刑法條全文：
中華民國刑法第二百零一條
  意圖供行使之用，而偽造、變造公債票、公司股票或其他有價證券者，處三年以上
  十年以下有期徒刑，得併科三千元以下罰金。
  行使偽造、變造之公債票、公司股票或其他有價證券，或意圖供行使之用，而收集
  或交付於人者，處一年以上七年以下有期徒刑，得併科三千元以下罰金。


司法院資訊處製作；財團法人民間司法改革基金會備份。
